【裁判字號】    97,交易,267
【裁判日期】    970624
【裁判案由】    過失傷害
【裁判全文】
臺灣臺北地方法院刑事判決             97年度交易字第267號
公  訴  人  臺灣臺北地方法院檢察署檢察官
被      告  乙○○
上列被告因過失傷害案件，經檢察官提起公訴（九十七年度偵字
第八二八八號），本院判決如下：
    主  文
乙○○因過失傷害人，處拘役貳拾日，如易科罰金，以新臺幣壹
仟元折算壹日。
    事  實
一、乙○○於民國九十七年一月二十一日十三時四十六分許，騎
    乘車號ＢＱＡ—六九九號重型機車，沿臺北市○○區○○路
    由東往西方向行駛至莊敬路二六九巷口欲左轉進莊敬路二六
    九巷，適甲○○騎乘車號Ａ三Ｙ—一六八號重型機車沿莊敬
    路由西往東方向行駛至該處，乙○○於轉彎前本應注意對向
    來車，並轉彎車應禮讓直行車先行，而依當時情形又無不能
    注意之情事，竟疏未注意甲○○於對向車道行駛而來，而貿
    然左轉，致其機車車頭與甲○○騎乘之機車車頭發生擦撞，
    甲○○人車倒地，受有左膝挫傷之傷害。案發後，乙○○於
    警員到場處理時，當場承認自己為肇事人，自首而接受裁判
    。
二、案經被害人甲○○訴由臺北市政府警察局信義分局報告臺灣
    臺北地方法院檢察署檢察官偵查起訴。
    理  由
一、訊據被告乙○○矢口否認犯行，辯稱：當時告訴人是紅燈，
    是告訴人沒有注意而發生碰撞云云。經查：
  (一)被告於九十七年一月二十一日十三時四十六分許，騎乘車號
    ＢＱＡ—六九九號機車，沿臺北市○○區○○路由東往西方
    向行駛至莊敬路二六九巷口欲左轉進莊敬路二六九巷時，適
    告訴人騎乘車號Ａ三Ｙ—一六八號機車沿臺北市○○路由西
    往東方向行駛至該處，兩車發生擦撞等情，經告訴人偵查中
    指訴明確（偵卷三四頁），且為被告所是認，並有道路交通
    事故現場圖、補充資料表、談話紀錄表、調查報告表、現場
    及車損照片在卷可憑（偵字卷第十七、十九至二五頁），可
    以認定。
  (二)本案發生經過，告訴人於偵查中證稱：當天下午一、二點左
    右，下毛毛雨，我從莊敬路由西往東方向行駛，被告從對向
    來，要轉進莊敬路二六九巷，從對向車道左轉，當時我不知
    道他的機車何部位撞到我機車何部位。那路口沒有紅綠燈，
    我的方向正前方有紅路燈約五、六部轎車的距離，還沒到停
    止線等語（偵卷第三四頁）；被告於警詢中供稱：…行駛至
    肇事地點時，因莊敬路下一個路口為紅燈，所以莊敬路西往
    東有很多車在等紅燈，且路口有黃網區，於是我在車陣路口
    東往南左轉，…而我左轉時在路口待轉我車稍停，但告訴人
    機車速度太快，致其車頭與我車車頭發生碰撞等語（偵卷第
    二二頁交通事故談話紀錄表）；被告偵查中供稱：我要轉莊
    敬路二五九巷（應為二六九巷之誤），告訴人直走莊敬路，
    但那邊塞車，莊敬路已經紅燈，當時我有停下看，是告訴人
    撞到我，他沒注意撞到我的前輪，…告訴人是紅燈我是綠燈
    ，他應該慢點下來。是他撞到我，我當時人有倒下。當時他
    騎乘的方向塞車…。當時對面車子塞住，我要鑽縫隙過去，
    鑽過去就看到告訴人很快將車騎過來，我來不及閃避等語（
    偵卷第三二、三三頁）。並參以卷附道路交通事故現場圖及
    道路交通事故調查報告表(一)所示（偵卷第十七、十九頁），
    兩車碰撞位置係在莊敬路（二六九巷口）往東方向（告訴人
    行車方向）最外側車道，該處並無交通號誌。綜上各情，可
    知告訴人當時行駛於莊敬路往東方向之慢車道（最外側車道
    ），該路口並無紅綠燈號誌，而莊敬路往東方向（告訴人行
    車方向）塞車，被告當時係自莊敬路往西方向車道左轉往南
    鑽入因塞車而靜止之車輛間縫隙，而與直行之告訴人發生碰
    撞。
  (三)被告雖辯稱：當時告訴人係紅燈云云，惟肇事地點並無紅綠
    燈號誌，業如前述，則告訴人於抵達肇事地點之前並無停車
    之義務，至於告訴人行車方向於肇事地點往東縱使設有紅綠
    燈，亦與本案無涉，被告所述此節，尚難據為有利被告之認
    定。
  (四)按汽車（含機車）轉彎時，轉彎車應禮讓直行車先行，此經
    道路交通安全規則第九十九條、第一百零二條之規定甚明。
    被告於莊敬路二六九巷口欲左轉時，本應注意對向車道之往
    來車輛狀況，並禮讓對向車道之直行車先行，而本案案發當
    時，天候雨，為日間自然光線，視距良好，道路為濕潤無缺
    陷之柏油路面，有道路交通事故調查報告表(一)在卷可憑，足
    見依當時情形，並無不能注意之情事，被告竟疏於注意對向
    來車，貿然左轉，其有過失自明。
  (五)而告訴人因本件事故，受有左膝挫傷之傷害等情，有臺北仁
    德醫院九十七年一月二十一日第０二五二二八號診斷證明書
    在卷可憑（偵卷第十六頁）。被告之過失行為致告訴人受傷
    ，且有相當因果關係，亦甚明確。
  (六)綜上，本案事證明確，被告所辯並非可採，犯行可以認定。
二、核被告所為，係犯刑法第二百八十四條第一項前段之過失傷
    害罪。本案案發後，報案人或勤務指揮中心轉來資料並無肇
    事人姓名，警員前往現場處理時，被告在場，當場承認為肇
    事人，堪認被告於犯罪未覺前，自首而接受裁判，爰依刑法
    第六十二條前段規定，減輕其刑。爰審酌被告犯罪後否認過
    失，犯罪後態度不佳，造成告訴人傷勢程度，及被告所涉過
    失情節、被告之品行、智識程度及其他一切情狀，量處如主
    文所示之刑，並諭知易科罰金之折算標準。
據上論斷，應依刑事訴訟法第二百九十九條第一項前段、刑法第
二百八十四條第一項前段、第六十二條前段，第四十一條第一項
前段，刑法施行法第一條之一，判決如主文。
本案經檢察官簡逸薇到庭執行職務
中    華    民    國  九十七  年    六    月  二十四  日
                  刑事第五庭    法  官  高偉文
以上正本證明與原本無異。
如不服本判決，應於判決送達後十日內向本院提出上訴狀（應抄
附繕本）。告訴人或被害人如對於本判決不服者，應具備理由請
求檢察官上訴，其上訴期間之計算係以檢察官收受判決正本之日
期為準。
                                書記官  張華瓊
中    華    民    國  九十七  年    六    月  二十四  日
附錄本案論罪科刑法條全文
中華民國刑法第二百八十四條
因過失傷害人者，處六月以下有期徒刑、拘役或五百元以下罰金
，致重傷者，處一年以下有期徒刑、拘役或五百元以下罰金。
從事業務之人，因業務上之過失傷害人者，處一年以下有期徒刑
、拘役或一千元以下罰金，致重傷者，處三年以下有期徒刑、拘
役或二千元以下罰金。


司法院資訊處製作；財團法人民間司法改革基金會備份。
